臺灣臺中地方法院刑事判決　　　　　　 100年度易字第1745號
公　訴　人　臺灣臺中地方法院檢察署檢察官
被　　　告　廖俊雄
選任辯護人　陳淑卿律師
上列被告因業務侵占等案件，經檢察官提起公訴（100年度偵字
第6310號），被告於準備程序中就被訴事實為有罪之陳述，經告
以簡式審判之旨，並聽取意見後，經本院合議庭裁定由受命法官
獨任行簡式審判程序，本院判決如下：
    主    文
廖俊雄犯業務侵占罪，共三罪，各處有期徒刑陸月，如易科罰金
，均以新臺幣壹仟元折算壹日；又犯竊盜罪，處有期徒刑陸月，
如易科罰金，以新臺幣壹仟元折算壹日，扣案之鑰匙壹支沒收。
應執行有期徒刑壹年陸月，如易科罰金，以新臺幣壹仟元折算壹
日，緩刑年，並向指定之政府機關、政府機構、行政法人、社
區或其他符合公益目的之機構或團體，提供壹佰小時之義務勞務
，緩刑期間付保護管束。扣案之鑰匙壹支沒收。
    犯罪事實
一、廖俊雄自民國94年2月間起，受雇於址設臺中市○區○○路
    583號、由謝明澄及陳淑華所經營之「7-11便利商店」，負
    責銷售、收取款項及管理現金帳務等工作，為從事業務之人
    。詎其竟意圖為自己不法之所有，分別為下列之犯行：
(一)於98年10月26日凌晨0時至7時間某時，在其任職之上開便利
    商店內，趁該店僅由其1人值班時，利用其職務上所負責保
    管之店內金庫鑰匙開啟金庫，並將放置在金庫內之現金新臺
    幣（下同）1萬2000元取出，以變易持有為所有之意思予以
    侵占入己。
(二)於98年11月1日凌晨0時至7時間某時，在其任職之上開便利
    商店內，趁該店僅由其1人值班時，利用其職務上所負責保
    管之店內金庫鑰匙開啟金庫，並將放置在店內金庫內之現金
    8000元取出，以變易持有為所有之意思予以侵占入己。
(三)於98年11月8日凌晨0時至7時間某時，在其任職之上開便利
    商店內，趁該店僅由其1人值班時，利用其職務上所負責保
    管之店內金庫鑰匙開啟金庫，並將放置在店內金庫內之現金
    1萬6000元取出，以變易持有為所有之意思予以侵占入己。
二、嗣謝明澄及陳淑華發現金庫內現金屢屢短少，經向廖俊雄質
    問後，廖俊雄坦白上情，謝明澄及陳淑華因之收回前揭金庫
    鑰匙之保管及使用權限，繼續任用廖俊雄在該店從事一般貨
    物之擺放。廖俊雄復於99年10月29日凌晨4時，見上開金庫
    鑰匙置放在店內收銀機內，竟於同日上午7、8時許，持之前
    往不知情之臺中市○○區○○路179號「大同鎖匙店」某成
    年人複製鑰匙1支，再於99年11月1日凌晨1、2時許，在上址
    內，趁該店僅由其1人值班時，利用該複製鑰匙開啟金庫，
    竊取該金庫內之現金60萬1000元，將該筆現金置入其預藏之
    牛皮紙袋內，得手後並趁隙將該包牛皮紙袋攜出店外，放入
    其所騎乘之機車置物箱內。迨謝明澄發現上揭失竊之情而報
    警處理，為警循線查獲，並扣得鑰匙1支。
三、案經臺中市政府警察局第二分局報告臺灣臺中地方法院檢察
    署檢察官偵查起訴。
    理    由
一、查本件被告廖俊雄所犯，非死刑、無期徒刑、最輕本刑為3
    年以上有期徒刑之罪，或高等法院管轄第一審之案件，被告
    於準備程序中，就前揭被訴事實為有罪之陳述，經受命法官
    告以簡式審判程序之旨，並聽取被告與公訴人之意見後，本
    院認無不得或不宜改依簡式審判程序進行之處，爰依刑事訴
    訟法第273條之1第1項、第284條之1，經合議庭評議後，裁
    定本件由受命法官獨任進行簡式審判程序，是本件之證據調
    查，依刑事訴訟法第273條之2規定，不受同法第159條第1項
    、第161條之2、第161條之3、第163條之1及第164條至170條
    規定之限制，合先敘明。
二、上開犯罪事實，業據被告廖俊雄於警偵訊及本院準備程序、
    審理時坦承不諱，核與證人即被害人謝明澄、陳淑華於警偵
    詢證述被告於上開犯罪事實一、(一)至(三)所示時、地，趁
    該店僅由其1人值班時，利用其職務上所負責保管之店內金
    庫鑰匙開啟金庫，並將放置在店內金庫內之現金共計3萬600
    0元取出，以變易持有為所有之意思予以侵占入己；又於上
    開犯罪事實二、所示時、地，發現被告竊取60萬1000元之情
    節、證人張思萍、陳冠璋於警詢證述於99年11月1日下午3許
    ，發現上址便利商店之保險箱財物遭竊之經過情形，大致相
    符，復有職務報告書、臺中市警察局第二分局指認犯罪嫌疑
    人紀錄表（廖俊雄指認張佳琴）、遠傳門號客戶資料查詢、
    和解書、支票影本、臺中市警察局第二分局育才派出所受理
    刑事案件報案三聯單、臺中市政府警察局第二分局搜索筆錄
    2份、扣押物品目錄表、通聯調閱查詢單、照片、交付贓款
    行徑路線圖(見警卷第4-6、24、27-29、47、62-81、84-89
    頁)、臺中市政府警察局第二分局刑事案件扣押物品清單(見
    100年度偵字第6310號卷第12頁)等資料在卷可稽，及鑰匙1
    支扣案可證，足認被告之自白確與事實相符，應可採信。本
    案事證明確，被告犯行洵堪認定，應依法論科。
三、核被告廖俊雄所為，應係犯刑法第336條第2項之業務侵占罪
    及同法第320條第1項之竊盜罪。被告利用不知情之臺中市○
    ○區○○路179號「大同鎖匙店」某成年人複製鑰匙1支，為
    間接正犯。被告所為3次業務侵占與1 次竊盜犯行，犯意各
    別，行為互殊，均應予分論併罰之。爰審酌被告廖俊雄利用
    其職務之便，侵占業務上持有他人之財物，不僅侵害他人財
    產權，且破壞從事業務之人應本之忠實誠信關係，復囿於貪
    念竊取他人財物，侵害他人之財產權益；且其起意行竊，亦
    缺乏對他人財產權應予尊重之觀念，並衡酌被告所侵占及竊
    得之金錢均已償還被害人，被告於本件犯罪所肇致之具體損
    害未臻至鉅，暨被告犯後始終坦承犯行，足見其深切悔意之
    犯罪後態度，其已與被害人謝明澄、陳淑華達成和解，有和
    解書、支票影本、本院電話記錄表存卷可考（見警卷第28、
    29頁、本院卷第8頁），及犯罪之動機、目的、手段、生活
    狀況小康、智識程度為高職畢業( 見警卷第7頁)等一切情狀
    ，分別量處如主文所示之刑，並定其應執行之刑，暨均諭知
    易科罰金之折算標準(依司法院大法官會議於98年6月19日所
    公布之釋字第662號解釋：「中華民國94年2月2日修正公布
    之現行刑法第41條第2項，關於數罪併罰，數宣告刑均得易
    科罰金，而定應執行刑之刑逾6個月者，排除適用同條第1項
    得易科罰金之規定部分，與憲法第23條規定有違，並與本院
    釋字第366號解釋意旨不符，應自本解釋公布之日起失其效
    力。」，故對於數罪併罰，數宣告刑均得易科罰金，而定應
    執行之刑超過6個月之案件，依司法院釋字第366號、第662
    號解釋意旨，仍得易科罰金。嗣於98年12月30日，經總統以
    華總一義字第09800325491號令修正公布刑法第41條，並自
    公布日施行（即自99年1月1日施行），其中修正公布之刑法
    第41條第8項規定：「第1項至第4項及第7項之規定，於數罪
    併罰之數罪均得易科罰金或易服社會勞動，其應執行之刑逾
    6月者，亦適用之。」，併予敘明)，以示懲儆。
四、末查，被告前未曾因故意犯罪受有期徒刑以上刑之宣告，此
    有臺灣高等法院被告前案紀錄表可查，其因一時失慮，致為
    本件犯行，犯後已供認犯罪無隱，且所侵占及竊得之金錢皆
    已償還被害人，犯罪所生之具體損害非甚鉅大，業如前述，
    被害人陳淑華、謝明澄於本院審理時亦請求給予被告自新之
    機會(見本院卷第21頁反面、第22頁)，被告經此偵審程序與
    科刑之教訓，當能知所警惕而信無再犯之虞，本院因認對其
    所宣告之刑，應以暫不執行為適當，爰併諭知被告緩刑3年
    。又為使被告於緩刑期間內，仍深知戒惕，避免緩刑之宣告
    遭撤銷，且導正其行為與法治之觀念，爰併宣告其於緩刑期
    間內，向指定之公益團體、地方自治團體或社區，提供100
    小時之義務勞務，並依刑法第93條第1項第2款之規定，諭知
    被告應於緩刑期間付保護管束，期能使被告於履行義務勞務
    過程及保護管束期間，確切明瞭其行為所造成之損害，並培
    養正確法治與服膺法律之觀念，以啟自新。
五、又扣案之鑰匙1支為被告所有、供本件犯罪所用，業據被告
    於本院審理時供陳在卷(見本院卷第20頁反面)，爰依刑法第
    38條第1項第2款，於竊盜罪及定應執行刑之項下予以宣告沒
    收之。
據上論斷，應依刑事訴訟法第273條之1第1項、第299條第1項前
段，刑法第336條第2項、第320條第1項、第41條第1項前段、第8
項、第51條第5款、第74條第1項第1款、第2項第5款、第93條第
1項第2款、第38條第1項第2款，刑法施行法第1條之1第1項、第2
項前段，判決如主文。
本案經檢察官林明誼到庭執行職務。
中    華    民    國   100    年    7     月    19    日
                  刑事第四庭    法  官  李婉玉
以上正本證明與原本無異。
如不服本判決應於收受判決後10日內向本院提出上訴書狀，並應
敘述具體理由；其未敘述上訴理由者，應於上訴期間屆滿後20日
內向本院補提理由書（均須按他造當事人之人數附繕本）「切勿
逕送上級法院」。
                                書記官  林政佑
中    華    民    國   100    年    7     月    19    日
附錄論罪科刑法條
刑法第336條第2項
對於業務上所持有之物，犯前條第1 項之罪者，處6 月以上5 年
以下有期徒刑，得併科3千元以下罰金。
刑法第320條第1項
意圖為自己或第三人不法之所有，而竊取他人之動產者，為竊盜
罪，處五年以下有期徒刑、拘役或五百元以下罰金。